最高法院刑事判決　　　　　　　　　　　　　　　八十七年度台上字第二○八七號
　　上　訴　人　甲○○
　　選任辯護人　蔡明華律師
　　　　　　　　文衍正律師
右上訴人因殺人未遂等罪案件，不服台灣高等法院中華民國八十六年十二月三十一日
第二審判決（八十六年度上訴字第四○三八號，起訴案號：台灣板橋地方法院檢察署
八十五年度偵字第一八五四八號），提起上訴，本院判決如左：
    主  文
上訴駁回。
    理  由
一、殺人未遂部分：
按刑事訴訟法第三百七十七條規定：上訴於第三審法院，非以判決違背法令為理由，
不得為之。是提起第三審上訴，應以原判決違背法令為理由，係屬法定要件。且必須
依據卷內資料為具體之指摘，並足據以辨認原判決已具備違背法令之形式，始屬相當
。次按證據之憑信力如何，事實審法院依自由心證之原則，本有斟酌取捨之權，苟其
取捨，不違背經驗法則或論理法則，不得任意指為違法，而據為適法之第三審上訴理
由。本件原判決依憑告訴人賴炎華之指訴，證人謝春蘭、蕭茂印於一審所證述，而告
訴人遭上訴人甲○○砍殺十二刀，因而後背部受有大深切傷，傷口深及胸腔而引起左
胸部氣胸，左上臂及左前臂後側深切傷，傷及多層肌肉、肌腱、神經血管斷裂，刀傷
深及骨，引起左尺骨骨折，右前臂及右上臂後側深切傷，傷及肌肉神經血管等傷勢，
並而生命垂危，經緊急送往台北市慶生醫院急救，因受有多處深層組織切傷流血過多
，又左側氣胸，血壓下降，出冷汗，呼吸困難，心跳微弱，呈休克狀，有立即之生命
危險，經該院緊急給與插胸管，給與輸血及氧氣，同時予緊急手術，始倖免身亡，此
有該醫院民國八十六年三月二十六日慶醫總字第九四五號函及驗傷診斷書在卷可稽，
足見上訴人當時下手之重，用力之猛。另參諸前揭驗傷診斷書記載告訴人大部分之傷
勢在身體背面，上訴人於告訴人逃跑之際，其猶持刀隨後追殺猛砍告訴人，直至告訴
人不支倒地後始罷手離去，告訴人因而被砍十二刀，其有欲置告訴人於死之犯意甚明
等證據資料。認定八十五年九月二十一日凌晨一時許，上訴人與其多位朋友，前往告
訴人與人合夥經營之「七洋啤酒屋」飲酒，上訴人因心情不佳而於店內摔杯，引發告
訴人不滿，雙方繼而發生爭吵，告訴人與店內員工蕭天助（未據起訴），乃在店內與
上訴人徒手互毆，上訴人因而背部受有瘀傷。上訴人因不甘被毆打，離去十餘分鐘後
，另行起意持一把類似開山刀之不明刀械返回該址，並基於殺害告訴人之犯意，持該
刀欲殺告訴人，告訴人見狀即往店旁巷道內逃跑，上訴人持刀在後追殺猛砍，告訴人
因而被砍殺十二刀，上訴人見告訴人不支倒地後始罷手離去。告訴人因而受有前揭傷
勢，致生命垂危，經緊急送往台北市慶生醫院急救，始倖免於難。警察經據報到場時
，告訴人已經店內人員送醫，上訴人亦已持刀逃離現場，警方於現場附近查無兇刀及
兇手，但已由該啤酒屋員工陳惠美之述，知悉係上訴人持刀逞兇，上訴人知無法逍
遙法外，惟為減輕犯行，竟持新購之標籤完整，未有血跡殘留，亦無任何缺口或擦痕
之全新菜刀一把，用以取代其原先持以行兇之該把類似開山刀之不明刀械，前往警局
投案，警方不察遂將該把全新菜刀封存送請檢方扣案等情。因認第一審依刑法第二百
七十一條第二項、第一項之規定，判處上訴人有期徒刑七年，為無不合，予以維持，
駁回上訴人此部分第二審之上訴，已於理由內詳細敘述其所憑之證據及認定之理由，
並說明上訴人所辯伊遭告訴人等人毆打，一時氣憤，乃持附近海產店之菜刀返回現場
傷害告訴人，當時僅朝告訴人砍三、四刀，所持之刀械為菜刀，非開山刀，並無殺人
之意思云云，不足採信。已依據卷內資料詳予指駁與說明。從形式上觀察，原判決並
無違背法令情形存在。次查原判決理由已就上訴人並非僅砍告訴人三、四刀，其有殺
人之犯意，及上訴人於犯罪後前往警局投案，與自首之要件不合，詳加說明。而證據
之取捨，屬於事實審法院之職權。上訴意旨置原判決之明確論斷於不顧，泛詞指摘其
違反經驗法則、判決不適用法則及判決理由矛盾，而就證據之證明力，專憑己見，任
意爭執，殊非適法之第三審上訴理由。再上訴意旨所謂原審未傳訊證人陳惠美，有應
調查之證據未予調查之違法云云，查原審雖未傳訊證人陳惠美，但於最後審判期日調
查證據完畢開始辯論前，審判長問上訴人尚有何證據聲請調查，上訴人答「無」（見
原審卷第六十二頁）。而本院為法律審，上訴人在本院始又為此爭執。自非依據卷內
資料執為指摘之合法上訴理由。依上說明，其上訴違背法律上之程式，應予駁回。
二、傷害部分：
按刑事訴訟法第三百七十六條所列各罪之案件，經第二審判決者，不得上訴於第三審
法院，法有明文。本件上訴人被訴傷害部分，原審係依刑法第二百七十七條第一項論
處罪刑，核屬刑事訴訟法第三百七十六條第一款之案件。依首開說明，既經第二審判
決，自不得上訴於第三審法院，上訴人竟復提起上訴，顯為法所不許。
據上論結，應依刑事訴訟法第三百九十五條前段，判決如主文。
中      華      民      國    八十七    年      六      月     十一     日
                              最高法院刑事第五庭
                                  審判長法官  陳  錫  奎
                                        法官  王  德  雲
                                        法官  洪  清  江
                                        法官  吳  昆  仁
                                        法官  李  伯  道
      右正本證明與原本無異
                                              書  記  官
中      華      民      國    八十七    年      六      月     十七     日
